【裁判字號】    98,交抗,1787
【裁判日期】    980804
【裁判案由】    違反道路交通管理處罰條例
【裁判全文】
臺灣高等法院交通事件裁定            98年度交抗字第1787號
抗  告  人
即受處分人  甲○○
上列抗告人因違反道路交通管理處罰條例案件，不服臺灣板橋地
方法院98年度交聲字第312號，中華民國98年6月9日所為裁定，
提起抗告，本院裁定如下：
    主  文
抗告駁回。
    理  由
一、抗告人即受處分人甲○○抗告意旨略稱：
（一）抗告人當日經過舉發地點之路段，係黃燈加速通過。蓋該
      路段車速普遍偏高，駕駛人通常為免緊急煞車或因而堵在
      路口造成危險，均於黃燈時加速通過該路口。當日抗告人
      通過該交岔路口，一如慣例加速通過，而未緊急停車以避
      免發生危險，並非闖越紅燈。依警方舉證照片可知，當時
      尚有其他4至5位駕駛人同時作出此等加速通過之判斷。警
      方就抗告人車輛於紅燈之際未經過停等線之判斷，係透過
      採證照儀器取得之證據，非當時親眼所見，本件舉發，依
      道路交通管理處罰條例第7條之2第1項第7款、同條第2項
      規定，應以固定式相機為之。
（二）抗告人及親友們經過該路段經常見警員在該交岔路口，黃
      紅燈變換之際，在安全島或人行道猛按快門，讓抗告人及
      親友們皆認為警員係散彈打鳥，非盡責之執法行為，此等
      執法行為無異蓄意構人於罪，甚不合宜。
（三）黃燈加速通過係該路段行車慣例，並未造成交通秩序或公
      共安全之危害，何以員警須以如此極端不合宜之手段作出
      舉發，抗告人甚覺不可思議。依警方北縣警海交裁字第09
      70055397號函覆內容所載，警方拘泥於號誌變換前車輛是
      否已通過停等線之毫秒間差距，作為逕行告發抗告人闖越
      紅燈之依據，抗告人以為警察已將逕行告發職權無限上綱
      。蓋若以行進時速40公里計算，車輛每秒鐘可位移距離約
      為11.11公尺。依警方提供採證照片可見，抗告人車輛於
      黃、紅燈號誌變換之際穿越停等線，其距離僅約5公尺，
      所需時間不足1秒，遠非一般人肉眼所能辨認或察覺，自
      亦非抗告人或當日其他駕駛人肉眼所能意識或察覺。警方
      以手動方式操作精密科學儀器採證肉眼所不能辨認之毫秒
      差距，舉證抗告人於號誌變換之際加速穿越交岔路口行為
      係闖越紅燈，並主張抗告人於號誌變換前尚未通過停等線
      云云，已過度使用警察逕行告發職權。蓋警方以精密科學
      儀器採證取得之證據告發違規，應適用道路交通管理處罰
      條例第7條之2第2項規定。而依該規定，以科學儀器取得
      證據資料證明違規行為者，僅可以固定式科學儀器採證，
      警察機關並須定期於網站公布其設置地點。抗告人至臺北
      縣警局網站查詢，其並未公布板橋市○○路與文化路交岔
      路口有固定科學採證儀器之設置，警方憑肉眼所無法辨認
      之毫秒間差距，以人工使用科學儀器採證以認定抗告人闖
      紅燈，並依道路交通管理處罰條例第7條之2第1項規定，
      以當場不能或不宜攔截製單舉發者得逕行舉發，告發抗告
      人闖紅燈，其引用該法條錯誤，蓋其所引用之條文前提為
      員警肉眼所能直接辨認，且行為人自身可以察覺之違規行
      為為限（例如違規停車之告發，輔以採證照片），若該行
      為係員警肉眼所無法辨認，亦非行為人本身所能察覺之行
      為，自未符合該條文規定。
（四）據上，爰請求撤銷原裁定，更為適法之裁定云云。
二、按駛人駕駛汽車，應遵守道路交通標誌、標線、號誌之指示
    ，而車輛面對圓形紅燈表示禁止通行，不得超越停止線或進
    入路口，道路交通安全規則第90條、道路交通標誌標線號誌
    設置規則第206條第5款第1目分別定有明文。另依道路交通
    管理處罰條例第53條第1項、第63條第1項第3款之規定，汽
    車駕駛人，行經有燈光號誌管制之交岔路口闖紅燈者，處新
    臺幣（下同）1800元以上5400元以下罰鍰，並應予記違規點
    數3點。
三、經查：
（一）本件抗告人於民國97年10月18日12時41分許，駕駛6N-815
      3號自用小客車，行經臺北縣板橋市○○路與民生路口，
      於抗告人車行方向之燈光號誌顯示紅燈時闖越該交叉路口
      ，為臺北縣政府警察局海山分局員警拍照採證予以製單舉
      發，嗣經原處分機關即交通部公路總局臺北區○○○○○
      道路交通管理處罰條例第53條第1項、第63條第1項第3款
      之規定，裁處抗告人罰鍰2700元並記違規點數3點等情，
      有臺北縣政府警察局北縣警交字第CZ0000000號舉發違反
      道路交通管理事件通知單、交通部公路總局臺北區監理所
      北監自裁字第裁40-CZ0000000號違反道路交通管理事件裁
      決書影本，及採證照片在卷可稽（見原審卷第46頁、第45
      頁、第46頁反面至第47頁）。
（二）依前引卷附照片所示，抗告人於上揭時、地駕駛6N-8153
      號自用小客車經過舉發地點，抗告人車行方向之燈光號誌
      顯示紅燈後，其車輛位置仍在機車停等區前，而未通過停
      止線（照片時間記載為2008年10月18日12時41分43秒），
      隨之時間分別記載為同日12時41分44秒、47秒之2張照片
      ，則顯示抗告人之車輛已超越停止線進入該交叉路口持續
      前進，是本件抗告人並非於號誌顯示黃燈時加速駕車前進
      ，而有駕車闖越紅燈之違規行為，堪可認定。抗告意旨稱
      其係於燈號黃燈之際加速通過該路口云云，顯違事實，殊
      不足採。
（三）按汽車駕駛人之行為有下列情形之一，當場不能或不宜攔
      截製單舉發者，得逕行舉發：一、闖紅燈或平交道。二、
      搶越行人穿越道。三、在道路收費停車處所停車，不依規
      定繳費。四、不服指揮稽查而逃逸，或聞消防車、救護車
      、警備車、工程救險車之警號不立即避讓。五、違規停車
      或搶越行人穿越道，經各級學校交通服務隊現場導護人員
      簽證檢舉。六、行經設有收費站、地磅之道路，不依規定
      停車繳費或過磅。七、經以科學儀器取得證據資料證明其
      行為違規。前項第七款之科學儀器應採固定式，並定期於
      網站公布其設置地點。道路交通管理處罰條例第7條之2第
      1項、第2項前段分別定有明文。上開法條第1項將「闖紅
      燈或平交道」、「搶越行人穿越道」、「在道路收費停車
      處所停車，不依規定繳費」、「不服指揮稽查而逃逸，或
      聞消防車、救護車、警備車、工程救險車之警號不立即避
      讓」、「違規停車或搶越行人穿越道，經各級學校交通服
      務隊現場導護人員簽證檢舉」、「行經設有收費站、地磅
      之道路，不依規定停車繳費或過磅」、「經以科學儀器取
      得證據資料證明其行為違規」等7種情形並列，係指符合
      該7種情形中任何1種之情形者，均得在當場不能或不宜攔
      截製單舉發時，予以逕行舉發，而同條第2項前段之規定
      則僅限於該條第1項第7款「經以科學儀器取得證據資料證
      明其行為違規」之情形始有適用。本件警方對於抗告人於
      交叉路口闖紅燈之交通違規行為，係援引道路交通管理處
      罰條例第7條之2第1項第1款、第4項規定，於人工拍照後
      ，以汽車所有人楊莉芳為被通知人製單舉發，嗣楊莉芳向
      原處分機關告知應歸責人為抗告人，原處分機關乃另行通
      知抗告人到案接受裁決（見卷附臺北縣政府警察局舉發違
      反道路交通管理事件通知單、提供違規應歸責人申請書）
      。揆諸卷附採證照片所示，本件自用小客車違規時，違規
      地點車輛甚多、交通繁忙，板橋市○○路○路邊尚有公車
      停靠或施工之情形，員警就違規之行進中車輛當不便要求
      其靠邊停下由警方當場製單舉發，本件確有當場不宜攔截
      製單舉發之情形，依上開規定，自得於採證後對違規者逕
      行舉發。
（四）綜上說明，本件警方對於抗告人之闖紅燈違規行為，既非
      依道路交通管理處罰條例第7條之2第1項第7款規定逕行舉
      發，自無同條第2項前段規定之適用。而於交叉路口闖紅
      燈，乃人以目視感官作用即可認知之事實，抗告人主張本
      件必須以固定式科學儀器採證，並需定期於網站公布其設
      置地點，不應以員警手動操作儀器採證云云，乃屬抗告人
      自憑己見所為抗辯，與法律規定相違，殊屬無據。
（五）至於抗告意旨另稱有其他車輛同時通過其違規之路口，有
      於該路口黃燈加速通過之慣例、抗告人及其親友常見警員
      在該交岔路口猛按快門等節，均為抗告人片面主張，又與
      本件抗告人上揭違規事實之客觀事實認定無涉，亦不因此
      免除抗告人之罰責，當不作為衡酌抗告有無理由之依據。
四、據上所析，抗告人駕駛車號6N-8153號自用小客車，行經有
    燈光號誌管制之交岔路口闖紅燈之違規事實明確，原處分機
    關依道路交通管理處罰條例第53條第1項、第63條第1項第3
    款之規定，並參酌違反道路交通管理事件統一裁罰基準表規
    定，認異議人係期限內到案聽候裁決，而裁處異議人罰鍰27
    00元並記違規點數3點，核無違誤，原審據以維持原處分機
    關之裁處結果，駁回抗告人之異議聲明，認事用法，均屬妥
    適。抗告人雖執前詞指摘原裁定不當，然其所述各節，僅係
    空言否認有本件違規事實，又徒憑己意曲解法規原意而為錯
    誤解釋，核其抗告為無理由，應予駁回。
據上論斷，應依道路交通案件處理辦法第26條，刑事訴訟法第41
2條，裁定如主文。
中    華    民    國    98    年    8     月    4     日
                    刑事第十三庭審判長法  官   曾德水
                                      法  官   林婷立
                                      法  官   陳恆寬
以上正本證明與原本無異。
不得再抗告。
                                      書記官   黃家麟
中    華    民    國    98    年    8     月    6     日


司法院資訊處製作；財團法人民間司法改革基金會備份。
